【裁判字號】    99,易,2107
【裁判日期】    991101
【裁判案由】    違反保護令等
【裁判全文】
臺灣臺中地方法院刑事判決              99年度易字第2107號
公  訴  人  臺灣臺中地方法院檢察署檢察官
被      告  甲○○
上列被告因違反保護令等案件，經檢察官提起公訴（99年度偵字
第6935號），本院判決如下：
    主    文
甲○○傷害人之身體，處有期徒刑參月，如易科罰金，以新臺幣
壹仟元折算壹日；又違反法院依家庭暴力防治法第十四條第一項
所為禁止騷擾之民事暫時保護令裁定，處有期徒刑參月，如易科
罰金，以新臺幣壹仟元折算壹日；應執行有期徒刑伍月，如易科
罰金，以新臺幣壹仟元折算壹日。
    事    實
一、甲○○係乙○○之兄，2 人具家庭暴力防治法第3條第4款所
    定之家庭成員關係。甲○○於民國98年12月 3日20時10分許
    ，在其臺中市○○區○○路 150之12號住處，為向乙○○拿
    取渠等母親陳雪靜之健保卡，竟基於傷害、恐嚇之犯意，先
    在上開住處1樓對乙○○謾罵、咆哮，乙○○登上2樓後，亦
    跟著上至2樓乙○○房間門口繼續謾罵，並向之恫稱:「健保
    卡現在拿出來，你現在不拿出來，我就要讓你死」等語，以
    此加害生命之事恐嚇，致生危害於乙○○之安全，繼之以腳
    將乙○○房門踹開，將乙○○房間內椅子踹壞丟擲床上（所
    涉毀損部分，未據告訴），復徒手毆打乙○○頭部、右側胸
    部，再以腳踹乙○○左腿部、右膝及右足背等處，致乙○○
    受有頭部、右側胸部及右前臂鈍挫傷、左小腿及右足背挫瘀
    傷等傷害。甲○○因對乙○○實施上開家庭暴力行為，乙○○乃於98年12月 8日向本院聲請核發暫時保護令，經本院家
    事法庭於99年1月8日核發99年度司暫家護字第16號民事暫時
    保護令，裁定甲○○不得對乙○○實施身體上或精神上不法
    侵害之行為，且不得對乙○○為騷擾之行為。
二、甲○○於99年 1月11日經臺中市警察局第五分局巡官向群欽
    告知上開暫時保護令內容後，已明知不得對乙○○為上述騷
    擾之行為，竟基於違反保護令之犯意，於99年 3月15日中午
    ，向乙○○表示：如要進入客廳一定要經過伊之同意，否則
    要申請搜索票云云，並於同日下午某時，將上開住處 1樓客
    廳及廚房間之木製門喇叭鎖，由客廳這方按下鎖上，迨至同
    日16時許，乙○○欲帶同母親出外運動時，發現上開木製門
    門鎖遭鎖上，遂敲打門板要求甲○○開門，惟甲○○並未立
    即開門，致乙○○無法任意進出，以此方式對乙○○為騷擾
    之行為，適有臺中市警察局婦幼警察隊家暴官丙○○於同日
    16 點34分54秒，撥打電話予乙○○詢問法院核發保護令後
    情況，乙○○乃將遭鎖門無法外出之情形告知丙○○，經丙○○遂通報後，四平派出所巡邏員警黃志明迅前往處理，始
    查悉上情。
三、案經乙○○訴由臺中市警察局第五分局報告臺灣臺中地方法
    院檢察署檢察官偵查起訴。
    理    由
一、證據能力：
  (一)被告以外之人於偵查中向檢察官所為之陳述，除顯有不可信
    之情況者外，得為證據，刑事訴訟法第159條之1第2項定有
    明文。查證人即告訴人乙○○於偵查中之證述，係以證人身
    分經具結而為陳述，而偵查中檢察官向被告以外之人所取得
    之陳述，原則上均能遵守法律規定，不致違法取供，而具極
    高之可信性，因此上開證據固為傳聞證據，但其信用度有受
    擔保，並無顯不可信的情形，應符合上開規定，即得例外採
    為證據。
  (二)按除顯有不可信之情況外，公務員職務上製作之紀錄文書、
    證明文書，從事業務之人於業務上或通常業務過程所須製作
    之紀錄文書、證明文書，亦得為證據，刑事訴訟法第159條
    之4第1、2款定有明文。查卷內之中國醫藥大學附設醫院診
    斷證明書、急診護理病歷、本院99年度司暫家護字第16號民
    事暫時保護令裁定、臺中市警察局第五分局保護令執行紀錄
    表、行動電話通聯紀錄，分係公務員職務上製作之紀錄文書
    ，及從事業務之人於業務上所製作之證明文書，為公務員依
    職權所為，或從事業務之人於業務上或通常業務過程所須製
    作，與其責任、信譽攸關，若有錯誤、虛偽，公務員、從事
    業務之人可能因此擔負刑事及行政責任，且該等文書經常處
    於可能受公開檢查之狀態，其正確性及真實之保障極高，故
    並無顯有不可信之情況，依上開規定，自得為證據。
  (三)卷附之告訴人受傷照片，係以機械之方式所留存之影像，並
    非依憑人之記憶再加以轉述而得，並非供述證據，此外，復
    無證據證明有何偽造、變造或違法取得之情事，且與本件傷
    害事實具有關聯性，復經本院踐行調查證據程序，自有證據
    能力，被告未附具理由否認其據能力，並無可採。
二、訊據被告甲○○固不否認有於98年12月 3日，與告訴人乙○○因拿取母親健保卡之事發生爭執，另99年 3月15日當天，
    有警員至其家中等事實，惟矢口否認有何上開恐嚇、傷害及
    違反保護令犯行，辯稱：98年12月 3日那天，伊沒有打告訴
    人，也沒有恐嚇她，只是爭吵；至於98年 3月15日部分，那
    天伊人不舒服，將前面店關起來，後面客廳、廚房間的門有
    關但沒有鎖上，伊記得告訴人跟媽媽她們在樓上叫我，伊知
    道有人開廚房、客廳間的門，那時很累不舒服，之後聽到門
    口有無線電呼叫的聲音，伊又繼續睡，後來被叫醒，告訴人
    說警察來了，要伊把電動門打開云云。惟查：
  (一)98年12月3日之恐嚇、傷害犯行：
  1.關於被告當日如何恐嚇、毆打被告，證人即被害人乙○○於
    本院審理時結證：當日約晚上8點多，伊與母親運動回來後
    ，被告一直罵伊，說要教訓伊，感覺他要動手打人，伊就趕
    快上樓，回到自己的房間，上樓後，伊趕快穿厚重衣服，把
    門關起來，並用椅子擋住門，處理這些完畢後，也開始錄音
    ，然後聽到被告從一樓開始罵，罵到二樓來，被告一直罵，
    罵到錄音光碟13分05秒那附近，就恐嚇伊，直到這時，他人
    還在房間門外，之後他開始踹門，有把門踹開，進入我的房
    間，摔椅子、打人，他有拿椅子朝伊方向摔過來，他打伊部
    份，是用拳頭打，用腳踹，打伊頭、胸部、手、右側身體等
    部位，當時情況混亂，被告把門踹開時，媽媽站在門口，看
    到他打我，媽媽衝進來制止他，他罵媽媽髒話，還推她出去
    等語（本院卷第69頁背面至70頁）。衡諸被告與告訴人為兄
    妹，平日縱有爭吵積怨，苟非被告確有前述犯行，衡情告訴
    人當不致無端杜撰誣陷被告，且甘冒偽證罪責於本院虛偽證
    述，所證應屬可信。
  2.告訴人乙○○於上開時、地遭被告毆打後，於翌同即98年12
    月4日16時33分許，即自行至中國醫藥大學附設醫院急診，
    經醫師診斷結果，告訴人受有頭部、右側胸部及右前臂鈍挫
    傷、左小腿及右足背挫瘀傷等傷害，有該院出具之診斷證明
    書影本、急診護理病歷（偵卷第76-1頁、本院卷第54-58 頁
    ）以及被告受傷照片影本2張(99年度家護字第306號影卷)附
    卷可證，衡之告訴人乙○○之頭、胸部、前臂、小腿等部位
    均受有傷害，核與其指訴當時係遭被告以手、腳毆踢頭、胸
    部、手、右側身體等部位之情形相符合，且告訴人係於案發
    後翌日即前往就醫，再以其所受傷害遍及頭、胸等較脆弱之
    部位，衡情當不可能係告訴人自為，亦非一般之拉扯所能造
    成者，至為明確，堪認告訴人指證遭被告毆打之情節應屬可
    信。
  3.再者，經本院當庭勘驗告訴人乙○○提出之98年12月3日現
    場錄音光碟，該錄音光碟中有一男子自光碟1分4秒處即持續
    以台語謾罵，其間曾表示「會啦，我要教訓他，你放心，我
    要教訓他。不會啦，我講話  他聽的懂」等語，另於光碟13
    分5秒至10秒處，該男子並表示：「你健保卡現在拿出來，
    你現在不拿出來，我就要讓你死」等語，其後，在光碟13分
    11秒至12分13秒處即有雜聲及摔物品聲音，且有男聲大聲吼
    叫之聲音，又於13分14秒至13分23秒處，亦有人聲夾雜摔物
    品聲音，其後，於光碟14分56秒處則有一女生聲音稱：「我
    沒有講在中國醫藥學院嗎，我怎樣？」等語，有上開錄音光
    碟之勘驗筆錄存卷可參，被告並當庭坦認該錄音光碟中男生
    聲音是其聲音無誤，而告訴人亦表示其中最後一句之女生聲
    音為其所說。參諸上開錄音內容，明確聽到被告當時確實謾
    罵達10餘分鐘，其間並有摔物品聲音，以及要求拿出健保卡
    ，否則要讓方對方死之言語出現，且被告曾明確表示要「教
    訓他」等語，俱與告訴人上開證述因被告要求其交出母親之
    健保卡，乃遭被告謾罵、恐嚇、傷害之情節均相符合，益徵
    告訴人上開指證均為真實而可信，而被告空言否認，無非卸
    責之詞，無可採信。
  (二)99年3月15日違反保護令部分：
  1.告訴人因遭受被告對之實施上開恐嚇、傷害等不法侵害行為
    ，有再受家庭暴力之危險，而向本院聲請核發民事暫時保護
    令，並經本院家事法庭依家庭暴力防治法之規定，於99年1
    月8日以99年度司暫家護字第16號裁准核發民事暫時保護令
    ，依前開保護令意旨，被告不得對告訴人實施身體或精神上
    不法侵害之行為，且不得對告訴人為騷擾之行為，上開裁定
    業經臺中市警察局第五分局於99年1月11日17時10分許告知
    被告上開民事保護令之內容等情，有本院99年度司暫家護字
    第16號民事暫時保護令裁定、臺中市警察局第五分局保護令
    執行紀錄表影本在卷可查，並經本院調閱本院99年度司暫家
    護字第16號民事聲請事件卷宗審認無誤，上開事實自堪認定
    。
  2.被告有前述違反保護令之騷擾行為乙節，業據證人乙○○於
    偵查中結證：99年 3月15日下午警察到伊中清路住處，當日
    婦幼隊家暴官打伊手機，說要來訪查，他問伊保護令核發後
    ，被告還有無對伊怎樣，伊說過得不好，因為哥哥每天都會
    把門關起來，伊向巡官說被關在樓上，叫門哥哥都不開，巡
    官說他要過來處理，於是叫警察過來；當日下午1時30分左
    右，伊母親在樓上睡覺，下午4時多，聽到鐵門啟動聲音，
    知道被告在客廳，伊敲門說：開門，伊和媽媽要去運動，哥
    哥不理我們，之後巡官就打電話來，伊就告訴巡官這件事情
    ，後來哥哥將廚房門打開，當時警察在鐵門外面，鐵門已經
    打開了，因為哥哥打開廚房門的時候，有聽到鐵門拉起來的
    聲音還有光，是下午4時多的事；當天中午伊在廚房煮東西
    ，被告站在廚房及客廳中間，向伊說如果有人要進來這裡(
    指客廳)要經過伊的同意，不然要有搜索票等語（偵卷第27-
    29頁）明確。而本件案發當日下午4點34分54秒，確有家暴
    官丙○○以警用電話(0000000000)撥打告訴人持用之00
    00000000行動電話，詢問上開暫時保護令核發後執行情形，
    告訴人乃當場將其遭鎖門而無法順利外出之情狀轉知家暴官
    ，家暴官即通報第五分局向巡官，向巡官再聯繫四平派出所
    處理員警到場處理等情，除有卷附告訴人行動電話通聯紀錄
    (本院卷第28頁)可參，並經證人丙○○於本院結證屬實。衡
    諸當時並非告訴人主動撥打電話向外求援，而係家暴官剛好
    來電約詢，始意外查悉被告有此違反保護令行為，益可徵告
    訴人當時應確係處於受困之情況，否則當不致隨意對外尋求
    奧援。
  3.再者，被告於警詢時供述：當時伊把廚房的門鎖上，因其有
    兩面鎖，伊人不舒服且脫掉衣服，所以從外面把門鎖上，妹
    妹便一直叫伊開門，伊要其等一下，她說趕快把門打開她要
    出去，然後過幾分鐘後，伊把門打開，警察就在外面等語（
    警卷第5頁），另於偵查中供稱：3月15日當天下午有把喇叭
    鎖鎖起來，當天身體不適，只穿內褲在客廳，把鎖按下去，
    鐵門、店門關起來，當時我媽媽有敲門，伊說晚一點，先把
    衣服穿好再開門，後來伊開鐵門的同時，把廚房的門打開，
    距離媽媽敲門的時間約1分鐘，當時妹妹有無敲門不清楚等
    語（偵卷第31頁），是被告於警、偵訊時均坦認有將系爭客
    廳、廚房間之木門喇叭鎖鎖上，僅辯稱係因身體不適、脫掉
    衣服，乃未及時開門云云，顯與其於本院所辯當時根本未鎖
    門云云迥異，可見被告為求卸責，供述一再反覆，自無可採
    。
  (三)綜上所述，被告前揭所為辯述，均係卸責避就之語，委無可
    採，其恐嚇、傷害、違反保護令之事證已臻明確，犯行堪以
    認定，應依法論科。
三、論罪稱科刑之理由：
  (一)被告甲○○與被害人乙○○為兄妹關係，具有家庭暴力防治
    法第3條第4款所定之家庭成員關係。核被告犯罪事實一所為
    ，係犯刑法第277條第1項之傷害罪、第305條之恐嚇罪，且
    屬家庭暴力防治法第2條第2款所稱之家庭暴力罪。被告為圖
    使告訴人交付母親健保卡之單一犯罪目的，而為上開恐嚇、
    傷害犯行，依一般社會通念，應評價為一罪方符合刑罰公平
    原則，被告所犯上開2罪，應認係一行為觸犯數罪名之想像
    競合犯，依刑法第55條前段之規定，從一重論以傷害罪。
  (二)按騷擾者，謂任何打擾、警告、嘲弄或辱罵他人之言語、動
    作或製造使人心生畏怖情境之行為，家庭暴力防治法第2條
    第3款定有明文。被告於知悉上開暫時保護令內容後，猶以
    上開言語、行動對告訴人實施騷擾行為，核被告犯罪事實二
    所為，係違反家庭暴力防治法第14條第1項第2款禁止實施騷
    擾行為之保護令規定，而應依家庭暴力防治法第61條第2款
    之違反保護令罪處斷。
  (三)被告所犯上開傷害、違反保護令2罪，犯意各別，行為互殊
    ，應予分論併罰。
  (四)爰審酌被告前並無犯罪紀錄，有卷附臺灣高等法院被告前案
    紀錄表可參，素行尚佳，其未念及與告訴人係兄妹之親，應
    以理性處理家庭糾紛，動輒對告訴人謾罵，並進而恐嚇、傷
    害，造成告訴人心理之恐懼，並致令其受有如上之傷害，雖
    經法院核發保護令，又漠視民事保護令所諭令之禁止行為，
    逕自對告訴人為本件騷擾之行為，應予非難；並衡酌被告犯
    罪所生之具體危害程度，暨其犯後飾詞狡辯，未見悔意之犯
    罪後態度等一切情狀，分別量處如主文所示之刑，並定其應
    執行刑，且均諭知易科罰金之折算標準。
據上論斷，應依刑事訴訟法第299條第1項前段，家庭暴力防治法
第61條第2款，刑法第11條前段、第277條第1項、第305條、第55
條、第41條第1項前段、第51條第1項第5款，刑法施行法第1條之
1第1項、第2項前段，判決如主文。
本案經檢察官丁○○到庭執行職務。
中    華    民    國    99    年    11    月    1     日
                  刑事第十四庭  法  官  林美玲
以上正本證明與原本無異。
如不服本判決應於收受判決後10日內向本院提出上訴書狀，並應
敘述具體理由；其未敘述上訴理由者，應於上訴期間屆滿後20日
內向本院補提理由書（均須按他造當事人之人數附繕本）「切勿
逕送上級法院」。
                                書記官  黃珮華
中    華    民    國    99    年    11    月    1     日

司法院資訊處製作；財團法人民間司法改革基金會備份。
